臺灣士林地方法院民事裁定
111年度聲再字第10號
再審聲請人  梁淑雲  
再審相對人  財政部國有財產署北區分署
法定代理人  郭曉蓉  
上列當事人間請求給付土地使用補償金事件，再審聲請人對於本
院中華民國110年5月11日110年度再易字第10號確定裁定聲請再
審，本院裁定如下：
    主      文
再審之聲請及追加之訴均駁回。
再審聲請及追加之訴費用均由再審聲請人負擔。
    事實及理由
一、再審之訴應於30日之不變期間內提起；前項期間，自判決確
    定時起算，判決於送達前確定者，自送達時起算；其再審之
    理由發生或知悉在後者，均自知悉時起算。但自判決確定後
    已逾5年者，不得提起，民事訴訟法第500條第1項、第2項分
    別定有明文。又裁定已經確定，而有第496條第1項或第497
    條之情形者，得準用民事訴訟法第五編有關再審程序之規定
    聲請再審，同法第507條亦有明文。本件依再審聲請人之民
    事再審起訴狀所載原審案號、原審股別，堪認再審聲請人係
    就本院110年5月11日110年度再易字第10號確定裁定（下稱
    原確定裁定）聲請再審。而原確定裁定係於110年5月11日所
    為，再審聲請人於110年5月27日聲請再審，顯未逾30日之不
    變期間。另再審聲請人因原確定裁定對其處罰鍰，而對原確
    定裁定提出異議部分，業經本院以110年7月21日110年度再
    易字第10號裁定撤銷所處罰鍰，是本件僅就聲請再審部分為
    審理，均先予敘明。
二、再審之訴不合法者，法院應以裁定駁回之，民事訴訟法第50
    2條第1項定有明文。聲請人聲請再審，應依民事訴訟法第50
    7條準用第501條第1項第4款規定表明再審理由。此為必須具
    備之程式。所謂表明再審理由，必須指明確定裁定有如何合
    於再審理由之具體情事，始為相當；倘僅泛言有何條款之再
    審事由，而無具體情事者，尚難謂已合法表明再審理由。如
    未表明再審理由，法院無庸命其補正（最高法院88年度台聲
    字第539號裁定要旨參照）；又當事人聲請再審，聲明係對
    某件裁定為再審，但其再審訴狀理由，指摘該確定裁定以前
    之再審裁判如何違法部分，不能認係對所聲請再審裁定之再
    審理由，法院無一一論斷之必要（同院86年度台聲字第172
    號裁定要旨參照）。又按再審之訴實質上為前訴訟程序之再
    開或續行，惟在法院認再審之訴為有理由前，前訴訟程序尚
    未再開，則不許當事人為訴之變更、追加、擴張應受判決事
    項之聲明或提起反訴（同院104年度台上字第2057號裁定意
    旨參照）。
三、本件聲請再審意旨略以：本件始終均有再審理由，法院應實
    質就始終存在之再審理由依法審查判決，不應逕依程序駁回
    其再審之訴，原確定裁定竟以程序理由核駁，違反司法院院
    解字第3444號解釋，屬適用法規顯有錯誤，有民事訴訟法第
    496條第1項第1款、第4款、第13款，第497條之再審事由。
    爰為此聲請再審，並聲明：㈠原確定裁定、附表一所列各確
    定判決不利再審聲請人部分，暨附表二所列各確定裁定均廢
    棄；㈡前開廢棄部分再審相對人在第一審之訴及假執行之聲
    請均駁回；㈢再審相對人應給付再審聲請人新臺幣18萬9,144
    元本息等語。
四、經查：
  ㈠訴訟程序之進行乃「先程序後實體」之原則，即法院於訴訟
    繫屬後，應先審查程序事項是否符合法律規定，若程序事項
    未符合法律規定，自無從為實體之審理。本件原確定裁定係
    因再審聲請人就本院先後於97年3月27日、98年2月16日判決
    確定之96年度簡上字第1號、97年度再易字第6號確定判決，
    於110年4月26日提起之再審之訴，已逾越不變期間，程序上
    不合法，而未審酌其實體主張有無理由，以裁定予以駁回，
    此與民事訴訟法第500條第2項但書、第502條第1項規定並無
    不合。本件聲請意旨徒以原確定裁定未實體審酌再審聲請人
    所為實體主張，指摘原確定裁定違法，自難認原確定裁定有
    民事訴訟法第496條第1項第1款所定適用法規顯有錯誤之情
    ，再審聲請人此節主張並無理由。另再審聲請人雖泛稱原確
    定裁定有民事訴訟法第496條第1項第4款、第13款，第497條
    之事由，然此核均係對前各確定裁判所為指摘，而與原確定
    裁定駁回再審聲請之理由無關，再審聲請人亦未具體指明原
    確定裁定有何合於前開再審事由之具體情事，難認再審聲請
    人此部分聲請已合法表明再審理由，此部分聲請為不合法，
    本院自無庸再命其補正，應逕行駁回再審聲請人此部分之聲
    請。
  ㈡再審聲請人主張附表一、二所列各前確定裁判，亦有民事訴
    訟法第496條第1項第1款、第4款、第13款、第497條等再審
    事由。惟聲請人主張各前確定裁判具有再審事由，並求予廢
    棄各前確定裁判部分，必須是本院認聲請人對原確定裁定聲
    請再審為有理由後，始能進入前程序之再開或續行，而本件
    聲請人主張原確定裁判有前揭再審事由各節，既經本院認為
    不合法或無理由，則就前程序之各前確定裁判是否具有再審
    事由，即無從審究。另本院既未認再審聲請人之聲請為有理
    由，而再開前程序，再審聲請人為追加之訴部分，自不合法
    ，應併予駁回。
  ㈢綜前，本件再審聲請，部分為不合法，部分為無理由，追加
    之訴為不合法，均應予駁回。
五、爰裁定如主文。
中　　華　　民　　國　　111 　年　　5 　　月　　31　　日
                  民事第一庭審判長法  官  蕭錫証
                                  法  官  劉瓊雯
                                  法  官  江哲瑋
附表一：
編號 本院案號 1 97年3月27日所為96年度簡上字第1號確定判決（即第一審判決為本院士林簡易庭95年11月24日所為95年度士簡字第1017號判決） 2 98年2月16日所為97年度再易字第6號確定判決 

附表二：
編號 本院案號 1 102年10月22日所為98年度再易字第3號確定裁定 2 103年7月24日所為102年度再易字（再審起訴狀誤載為「聲再易」字）第21號確定裁定 3 105年10月14日所為103年度聲再字（再審起訴狀誤載為「聲再易」字）第8號確定裁定 4 107年1月24日所為105年度聲再字第10號確定裁定 5 107年9月17日所為107年度聲再字第3號確定裁定 6 108年2月21日所為107年度聲再字第14號確定裁定 7 108年5月27日所為108年度聲再字第4號確定裁定 8 108年9月3日所為108年度再易字第6號確定裁定 9 108年9月3日所為108年度聲再字第3號確定裁定 10 109年4月30日所為108年度聲再字第9號確定裁定 11 109年8月26日所為108年度聲再字第12號確定裁定 12 109年11月30日所為109年度再易字第13號確定裁定 13 109年12月31日所為109年度聲再字第8號確定裁定 14 110年3月22日所為109年度聲再字第13號確定裁定 

以上正本係照原本作成。
本裁定不得抗告。
中　　華　　民　　國　　111 　年　　5 　　月　　31　　日
                              書記官  張祐誠